臺灣臺北地方法院民事判決　　　　　　　 96年度訴字第699號
原　　　告　甲○○
訴訟代理人　徐志明律師
　　　　　　黃坤鍵律師
複代理人　　蔡宥祥律師
　　　　　　蔡勝雄律師
被　　　告　丁○○
上列當事人間返還房屋等事件，本院於96年11月7日言詞辯論終
結，判決如下：
    主  文
被告應將門牌號碼為台北市○○路○段二一一號四樓房屋遷讓返
還原告。
被告應自民國九十五年一月二十四日起至遷讓返還上開房屋之日
為止，按月給付原告新台幣壹萬參仟元。
原告其餘之訴駁回。
訴訟費用由被告負擔。
本判決於原告以新台幣壹佰壹拾柒萬元供擔保後，得假執行，但
被告如以新台幣參佰伍拾萬元預供擔保得免為假執行。
原告其餘假執行之聲請駁回。
    事實及理由
一、本件原告起訴主張：
（一）原告於民國95年5月26日向訴外人戊○○購得座落於台北
      市○○區○○段二小段建號691即門牌號碼為台北市○○
      路○段211號4樓房屋（以下簡稱系爭房屋），原告並於同
      年6月8日取得系爭房屋之所有權。
（二）被告曾與訴外人戊○○有糾紛，而佔用系爭房屋，然實際
      原因為何，原告並不知情，原告雖因同情被告之處境，而
      同意被告暫時住至同年9月10日，但其後原告欲收回系爭
      房屋，被告卻不予理會，原告並曾於同年10月25日寄發存
      證信函促請被告遷出系爭房屋，然被告仍置之不理。
（三）被告無正當權源占有使用系爭房屋，而獲得相當於租金之
      利益，致原告受有損害，原告自得依據不當得利之法律關
      係，請求被告自本案起訴狀繕本送達翌日起至清償日止，
      按月給付相當於租金之不當得利。而租金之計算，系爭房
      屋之課稅現值為新台幣（下同）221,800元，座落基地之
      土地公告地價為4,740,222 元，若以公告地價之百分之八
      十為申報地價，即為3,792,178元，連同系爭房屋之課稅
      現值221,800元，共計4,013,978元，若依土地法第97條規
      定，按年息百分之十計算，被告每月應付相當於租金之不
      當得利即為33,450元。
（四）為此，原告爰本於所有權人之地位，請求被告應將無權占
      用之系爭房屋遷讓返還原告，並本於不當得利之法律關係
      ，請求被告應自本案起訴狀繕本送達被告之翌日起至遷讓
      返還系爭房屋之日為止，按月給付原告相當於租金之不當
      得利即33,450元，並陳明願供擔保，請准宣告假執行。
二、被告則辯稱：
（一）被告之妻子己○○於95年3月間向訴外人戊○○借貸1,300
      ,000 元，當時己○○與其友人庚○○、戊○○與代書乙○○在乙○○之辦公室商議，戊○○表示需要己○○提供
      系爭房屋之權狀及印鑑印章辦理設定，但之後不到1個月
      即95年4月間，系爭房屋即過戶至戊○○名下，並於同年5
      月間出售予原告。然原告從買屋迄今，並未看過系爭房屋
      ，亦未聯絡，僅於95年8月間打電話表示願出錢要求被告
      搬家，被告大為震驚。
（二）系爭房屋附近屋價一坪售價將近300,000萬元，原告僅以
      3,500,000元購得系爭房屋，而系爭房屋面積為20坪，價
      格低得離譜，顯不合理。又被告當時要求原告找戊○○出
      面協調，但原告亦表示兩造自行處理即可，亦不合理。為
      此，己○○已經對戊○○、乙○○及原告提出刑事詐欺、
      侵佔及偽造文書告訴。
（三）綜上，原告之訴應予駁回，被告並願供擔保請准免為假執
      行。
三、經查，系爭房屋與座落基地即台北市○○區○○段二小段21
    2、328地號土地應有部分萬分之二六八，本為原告之妻己○○所有，系爭房屋與上開土地於95年4月20日以買賣為申請
    登記事由，由台北市古亭地政事務所受理登記為訴外人戊○○所有一事，有本院依職權向該地政事務所調閱之上開95
    年4月20日土地登記申請書、土地所有權買賣移轉契約書、
    95年度房屋稅繳款書、95年契稅繳款書、建築改良物買賣所
    有權移轉契約書、印鑑證明與建物所有權狀各1份，及土地
    增值稅繳款書及土地所有權狀各2份為證。
四、次查，系爭房屋與上開土地後於同年5月29日，以買賣為申
    請登記事由，由台北市古亭地政事務所受理登記為原告所有
    一事，亦經本院依職權向該地政事務調閱上開95年5月29 日
    土地登記申請書、土地所有權買賣移轉契約書、95年度房屋
    稅繳款書、95年契稅繳款書、建築改良物買賣所有權移轉契
    約書、印鑑證明與建物所有權狀各1份、及土地增值稅繳款
    書及土地所有權狀各2份，審查無訛。
五、被告雖不否認占有使用系爭房屋，但以前揭情詞置辯，就原
    告是否為系爭房屋所有權人部分，經查：
（一）系爭房屋已登記為原告所有，前已述及。按不動產物權，
      依法律行為而取得設定、喪失、及變更者，非經登記，不
      生效力，民法第758條有明文規定，又按依本法所為之登
      記，有絕對效力，土地法第43條亦規定甚詳。故原告為系
      爭房屋之所有權人，甚為明確。
（二）同時，原告主張伊係自訴外人戊○○因買賣關係而受讓取
      得系爭房屋之所有權一事，業據原告提出不動產買賣契約
      書1份為證，證人丙○○亦到庭證稱「（本件買賣契約書
      承辦經過？是何人委任？）我們是配合仲介公司簽訂，這
      件買賣是透過仲介黃寶馨的介紹，當天就到博愛路與衡陽
      路上的律師事務所簽訂買賣契約（下略）契約上的手寫部
      分是雙方間約定的，因為謄本上面的抵押權有三到四位，
      也些複雜，我記得是買方要求的，因為怕他買到的房子不
      清楚。他們有談到房子現在有人住，所以他們特別有強調
      賣方不負責點交，就是產權交給買方，現況交屋買方有特
      別要求，賣方不能跟現在住在裡面的人有租賃關係，當時
      在場的律師有特別加註意見」、「（在本件契約書簽訂時
      是否已經知道何人住在裡面？）雙方沒有談，賣方有強調
      現場他不負責，但是抵押權他會負責塗消，我也有提醒買
      方，但是買方指示一直強調，如果沒有租賃關係，其他部
      分他們可以尋求正當的方式處理」。因此，原告此項主張
      ，尚可採信。
（三）原告雖然質疑原告原告購得系爭房屋與座落基地之價金，
      較市場行情為低，且原告並未前往看屋，均有違常情等語
      。惟按當事人主張有利於己之事實者，就其事實有舉證之
      責任，民事訴訟法第277條前段有明文規定。因此，原告
      已經舉證證明伊為系爭房屋之所有權人，則被告辯稱原告
      並非系爭房屋之所有權人，揆諸上開法文之規定，即應提
      出積極之證據證明之，然被告並未能舉證以實其說，是其
      此項辯解，即屬無據而不足以採信。另參以上開證人丙○○之證詞，賣方戊○○就系爭房屋並非現實交付予買受人
      ，衡情當然影響一般人承買意願，進而影響售價。又原告
      縱使並未進入系爭房屋屋內察看，亦難遽而認定原告與戊○○間，就系爭房屋所為之上開買賣及移轉所有權行為，
      為通謀虛偽意思表示。
（四）至於被告之配偶己○○與訴外人戊○○間，就系爭房屋所
      為之買賣契約與移轉所有權之意思表示，是否無效或得撤
      銷？是否足以影響原告已經取得之系爭房屋所有權？依據
      民法第758條、土地法第43條之規定，不動產物權，依法
      律行為而取得設定、喪失、及變更者，非經登記，不生效
      力，依土地法所為之登記，有絕對效力，前已述及。另依
      據最高法院33年上字第5909號判例要旨之說明「土地法第
      三十六條所謂登記有絕對效力，依司法院院字第一九一九
      號解釋，係為保護第三人起見，將登記事項賦予絕對真實
      之公信力，故第三人信賴登記而取得土地權利時，真正權
      利人固不得對之主張其權利，若土地權利名義人並非此種
      第三人，而其登記原因係無效或經撤銷者，真正權利人不
      提起塗銷登記之訴，而對之提起確認之訴，主張其所有權
      之存在，自無不可」，足徵依據法律行為所產生之不動產
      物權變動，以登記為生效要件，如依據土地法之規定已為
      不動產物權之變動登記，則有絕對真實之公信力，第三人
      如因信賴登記而取得不動產權利時，真正之權利人即不得
      對之主張權利。
（五）因此，系爭房屋已由己○○移轉登記為戊○○所有，前已
      認定，則依據上開法文之規定與說明，此項登記即具絕對
      真實之公信力，原告因信賴系爭房屋之登記名義人戊○○
      即為真正權利人而與之為交易，並進而取得系爭房屋之所
      有權並已為登記，則己○○與訴外人戊○○之間，就系爭
      房屋所為之買賣契約或所有權移轉之意思表示，縱屬無效
      或得撤銷，原權利人己○○亦不得對原告主張權利。況己○○對於戊○○或者原告並未提起塗銷系爭房屋所有權登
      記之訴或確認系爭房屋所有權存在或不存在之訴，原告主
      張伊為系爭房屋之所有權人，尚非無據。
六、綜上所述，原告為所有權人一事，足以認定。復按所有人對
    於無權占有或侵奪其所有物者，得請求返還之，對於妨害其
    所有權者，得請求除去之，民法第767條有明文規定，又依
    據前開關於舉證責任分配之原則，被告就其有占有使用系爭
    房屋之權利，應負舉證之責任，然被告並無法舉證證明之，
    則原告本於系爭房屋所有權人之地位，請求被告遷出系爭房
    屋並將之返還原告，為有理由，應予准許。
七、再者，被告既然無權占用系爭房屋，則原告主張被告因此獲
    得相當租金之不當得利，而請求被告應自起訴狀繕本送達之
    翌日起至遷讓返還系爭房屋之日止，按月給付原告相當於租
    金之不當得利自屬有據。然原告主張依據土地法第97條之規
    定，應按照系爭房屋之課稅現值及座落基地申報地價共計共
    計4,013,978元，按年息百分之十計算，被告每月應付相當
    於租金之不當得利即為33,450元，惟按土地法第97條係規定
    「城市地方房屋之租金，以不超過土地及其建築物申報總價
    年息百分之十為限」，並非當然以土地及其建築物申報總價
    年息百分之十計算，原告如請求按照上開總價年息百分之十
    計算，本於舉證責任分配之原則，原告應負舉證之責，然原
    告未能舉證以實其說。而被告辯稱系爭房屋樓上同樣面積之
    房屋，租金為每月13,000元一事，為原告所不爭執，則原告
    前開請求，應以每月13,000元部分，為有理由，應予准許，
    逾此部分，洵屬無據，應予駁回。
八、兩造均陳明願供擔保，請准宣告假執行與免為假執行。就原
    告勝訴部分，核無不合，爰酌定相當金額准許之。就原告敗
    訴部分，原告假執行之聲請即失所附麗，應予駁回。又本案
    事證已臻明確，兩造其餘主張與攻擊防禦方法，經核均與本
    案判決結果無影響，爰不一一予以審酌，附此說明。
九、據上論結，本件原告之訴為一部有理由，一部無理由，依民
    事訴訟法第79條、第390條第2項、第392條第2項，判決如主
    文。
中　　華　　民　　國　　96　　年　　11　　月　　21　　日
                  民事第四庭    法　官　匡偉
以上正本係照原本作成
如對本判決上訴，須於判決送達後20日內向本院提出上訴狀
中　　華　　民　　國　　96　　年　　11　　月　　21　　日
                    　　　　　　書記官　陳莉庭
